【裁判字號】    97,訴,2715
【裁判日期】    980922
【裁判案由】    給付貨款
【裁判全文】
臺灣板橋地方法院民事判決              97年度訴字第2715號
原      告  乙○○
被      告  戊○○
訴訟代理人  丙○○
上列當事人間請求給付貨款事件，經本院於民國98年9月1日言詞
辯論終結，判決如下：
    主  文
被告應給付原告新台幣捌拾柒萬壹仟柒佰玖拾元，及自民國九十
七年十月十八日起至清償日止，按年息百分之五計算之利息。
訴訟費用由被告負擔。
本判決第一項於原告以新台幣拾萬元供擔保後，得假執行；但
被告如以新台幣捌拾柒萬壹仟柒佰玖拾元為原告預供擔保後，得
免為假執行。
    事實及理由
一、原告主張：被告經營檳榔荖葉生意，其經友人丁○○之介紹
    ，自民國92年間起向位於台東縣、由原告與訴外人甲○○合
    夥經營檳榔荖葉、荖花之合夥事業（甲○○為合夥之執行業
    務股東，該合夥事業對外無事業名稱，下稱系爭合夥）訂購
    荖葉、荖花，雙方約定由被告以電話通訊方式向甲○○訂貨
    ，再由甲○○依被告所訂購數量委託貨運行寄達交貨予被告
    ，雙方按月結算貨款。惟被告積欠系爭合夥自92年10月份起
    至93年2 月份止共計新台幣（下同）871,790 元貨款（下稱
    系爭貨款債權）未清償，因原告與甲○○於93年底結束系爭
    合夥事業，合夥經清算後，將系爭合夥對被告之系爭貨款債
    權讓與原告。為此，爰依買賣及債權讓與法律關係，請求被
    告給付上開款項等語。聲明請求：被告應給付原告871,790
    元，及自支付命令送達翌日（即97年10月18日）起至清償日
    止，按年息5%計算之利息。
二、被告則以：(一)伊為檳榔荖葉盤商，固經友人丁○○之介紹而
    向訴外人甲○○（配偶為張耀南）以電話方式訂購荖葉、荖
    花，並有積欠甲○○貨款，惟伊之債權人應為甲○○，並非
    原告，伊不認識原告，原告係討債公司人員，無權向伊請求
    上開貨款。(二)甲○○出貨之地點有二處，一為永靖產地，另
    一為台東產地，估價單則係隨同所訂購之貨物一併寄來，伊
    所留存之3 紙估價單均係黃色，與原告所提出之紅色估價單
    ，顯有不符，故原告所提之紅色估價單是否為真正、及原告
    是否為系爭貨款債權之債權人，恐有疑問等語，資為抗辯。
三、按買受人對於出賣人，有交付約定價金及受領標的物之義務
    ；又債權人得將債權讓與於第三人；債權之讓與，非經讓與
    人或受讓人通知債務人，對於債務人不生效力。但法律另有
    規定者，不在此限。民法第367 條、第294 條第1 項本文、
    第297 條第1 項但書分別定有明文。本件原告上開主張，業
    據其提出估價單59紙（下稱系爭估價單）及貨款明細總表1
    份可稽（見支付命令卷第5 至26頁），並據證人甲○○於本
    院到庭證稱：伊確與原告合夥經營系爭合夥事業，從91年開
    始合夥到93年，只有伊與原告2 個合夥人而已，合夥比例一
    人一半，由伊擔任執行業務合夥人，合夥的資金存放在伊先
    生張耀南的帳戶內，張耀南並非合夥人，只是幫忙做。被告
    打電話向伊叫貨時，有說他是丁○○介紹的，後來伊有打電
    話去問丁○○，丁○○說他有認識被告，丁○○說被告也有
    向他調貨，所以他才敢介紹被告向伊買貨，之前伊不認識被
    告。系爭估價單中最早開立的時間就是丁○○已經介紹被告
    向伊買貨的時間，被告所積欠的貨款金額就是原告所提系爭
    估價單的全部金額80多萬元。系爭合夥於93年因為虧損而結
    束，清算結果就把合夥的應收帳款分給原告，包括把對被告
    的應收帳款分給原告去收，並把被告的退票及系爭貨款的估
    價單均交給原告。原告所提紅色估價單上客戶寶號欄上面記
    載「信銘」，有的是伊寫的字，有的是伊所僱用的會計所寫
    的，而其中93年2 月份估價單上面所簽的「南」字，是伊簽
    的，因為如果是伊負責出貨的，伊就會在估價單上面簽「南
    」字，表示是伊所處理的，如果是會計所出貨的，估價單上
    面就沒有寫「南」字，伊是以伊先生名字的「南」字來作為
    辨識自己的估價單之用。（問：出貨給被告的估價單都是紅
    色的嗎？）是。存底的存根聯是紅色，出貨給被告的是黃色
    客戶收執聯。出貨給被告的估價單是一份兩聯，紅色是存根
    聯，黃色是客戶收執聯。（問：提示被證一、二、三黃色估
    價單三張，該等估價單有無見過？）有見過，是伊寫的，伊
    當然有見過，上面所寫的「南」字是伊寫的，是寄給被告的
    收執聯，估價單上面記載「大枝」就是大的荖葉，「小枝」
    就是小的荖葉，「花」是荖花。（問：你如何送貨給被告？
    ）是被告打電話來叫貨，有專門送荖葉的大車送貨，送到北
    部的集貨中心，然後再看是被告自己去取貨或者是另外需要
    小貨車去集貨中心取貨送到被告的地方。伊總共有3 個出貨
    點在出貨。（問：被告所提被證一、二黃色估價單都是92年
    12 月5日出貨，但是為何卻有兩張估價單？）因為是有不同
    的出貨點出貨，一張是由彰化縣永靖鄉出貨，一張是由台東
    出貨。（問：被告的退票是怎樣的情形？）被告開票寄來給
    伊要付貨款，然後提示後退票（按：甲○○係委託其配偶張
    耀南提示，故提示人為張耀南），被告電知伊說把退票連同
    貨底寄還給他，然後他會匯現金給我，伊有把被告兩張退票
    寄還給他，但是被告沒有匯現金給伊，被告總共寄3 張支票
    給伊以支付貨款，3 張支票都退票，其中2 張寄還給被告，
    但是被告沒有匯錢給伊，第三張退票就是在合夥清算時轉讓
    給原告等語甚詳，此有本院98年9 月1 日言詞辯論筆錄足徵
    。另證人即介紹人丁○○亦到庭證述：伊為賣包檳榔的荖葉
    的批發商，被告也是賣檳榔荖葉的批發商。伊與被告係朋友
    關係，伊有把甲○○的電話抄給被告，由他們自行聯絡，伊
    知道被告有向甲○○買荖葉，但是金額伊不知道。是被告向
    甲○○叫貨幾次以後，甲○○才打電話問伊說被告是否是伊
    介紹的及信用如何，伊有告訴甲○○是伊把甲○○的電話號
    碼給被告。後來被告退票之後，甲○○有打電話給伊說被告
    跳票，甲○○有跟伊說被告欠他好幾十萬，但詳細的金額伊
    不方便講，因為兩方都是伊的朋友。伊在電話中有聽甲○○
    講過他是跟別人合夥等語在卷屬實，亦有本院98年9 月1 日
    言詞辯論筆錄可稽；此外，復有原告所提被告為發票人、票
    號0000 00 0 號、但因存款不足而退票之支票及退票理由單
    影本各1 紙可佐（見本院卷第31、32頁），暨經支票付款人
    台北縣新莊市農會所檢送之被告所簽發、票號0000000 號、
    面額191,79 0元、提示人張耀南、提示後因存款不足而退票
    之支票正、反面影本及該農會98年3 月16日莊市農信字第
    0290 號 函各1 件存卷足稽（見本院卷第54、55頁），而上
    開票號0000000 號、面額191,790 元之已退票支票，並於支
    票正面上蓋有「註銷」字樣（見本院卷第55頁），核與證人
    甲○○所證稱被告於支票退票後，來電要求伊將退票寄回被
    告以供註銷，並承諾將另行匯款等情相符。基上各情，被告
    所辯，為不足採。又原告主張以98年6 月5 日民事準備書(三)
    狀繕本之送達作為系爭債權讓與之通知，經被告於98年6 月
    9 日收受，亦有原告98年6 月5 日民事準備書(三)狀（見本院
    卷第99、100 頁）、本院98年7 月28日言詞辯論筆錄（見本
    院卷第131 頁反面）、及回執1 份（見本院卷第133 頁）存
    卷可憑，是系爭債權讓與業經對被告生效。因此，原告基於
    上開買賣價金給付請求權及債權讓與法律關係，請求被告給
    付871,790 元，洵為正當。
四、綜上，原告基於買賣、債權讓與法律關係，請求被告給付87
    1,790 元，及自支付命令送達翌日（即97年10月18日）起至
    清償日止，按年息5%計算之法定遲延利息，為有理由，應予
    准許。
五、兩造陳明願供擔保請為宣告假執行或免為假執行，經核均與
    規定相符，爰分別酌定相當之擔保金額予以宣告。
六、因本案事證已臻明確，兩造其餘主張陳述、攻擊防禦方法及
    所提之證據，經審酌後認於本判決結果不生影響，爰不一一
    論述，附此敘明。
七、結論：原告之訴為有理由，依民事訴訟法第78條、第390 條
    第2 項、第392 條，判決如主文。
中    華    民    國    98    年    9     月    22    日
                  民事第一庭    法  官  陳翠琪
以上正本係照原本作成
如對本判決上訴，須於判決送達後20日內向本院提出上訴狀
中    華    民    國    98    年    9     月    23    日
                                書記官  簡曉君


司法院資訊處製作；財團法人民間司法改革基金會備份。
